【裁判字號】    99,非抗,32
【裁判日期】    991129
【裁判案由】    拍賣抵押物
【裁判全文】
臺灣高等法院高雄分院民事裁定          99年度非抗字第32號
再抗告人    黃振銘
相  對  人  謝銀連
上列再抗告人因與相對人間拍賣抵押物事件，對於民國99年7 月
20日台灣高雄地方法院99年度抗字第165 號所為抗告裁定，提起
再抗告，本院裁定如下：
    主  文
原裁定廢棄，發回台灣高雄地方法院。
    理  由
一、按對於抗告法院之裁定再為抗告，僅得以其適用法規顯有錯
    誤為理由，非訟事件法第45條第3 項定有明文。又所謂適用
    法規顯有錯誤，係指抗告法院之裁定違背法規或現存判例解
    釋，或消極不適用法規顯然影響裁判之情形而言（最高法院
    70年台再字第210 號判例、94年度台抗字第156 號判決參照
    ）。本件再抗告意旨略以：相對人未提出其輾轉受讓抵押債
    權曾通知伊之事證，原裁定未為形式審查，即逕維持第一審
    法院准予拍賣抵押物之裁定，有違反民法第297 條第1 項規
    定之錯誤等語。核其再抗告之理由，係以原裁定消極未適用
    民法第297 條第1 項規定致影響裁判為其論據，揆諸上開說
    明，其提起再抗告，於法尚無不合，應予准許，先予敘明。
二、相對人主張案外人金義和股份有限公司（下稱金義和公司）
    邀同再抗告人為連帶保證人，於民國79年10月13日與案外人
    高雄區中小企業銀行股份有限公司（下稱高雄區中小企銀）
    簽訂保證總金額新台幣（下同）19,000,000元之委任保證契
    約，抗告人並以其與案外人黃振東所共有坐落高雄市○○區
    ○○段1815地號土地及其上同段9 建號即門牌號碼高雄市苓
    雅區○○○路142 號房屋（下稱系爭房地），為高雄區中小
    企銀設定共同擔保本金最高限額5,000,000 元之抵押權（下
    稱系爭抵押權）。嗣上開債權於93年9 月4 日為案外人玉山
    商業銀行股份有限公司（下稱玉山銀行）承受；玉山銀行於
    94 年10 月19日將上開債權讓與案外人曾文正；曾文正又於
    97年5 月14日將上開債權讓與案外人蔡鎮興；蔡鎮興復於99
    年3 月1 日將上開債權讓與相對人。因再抗告人不依約清償
    本息，爰依民法第873 條規定，聲請准予拍賣系爭房地。第
    一審法院司法事務官因認相對人已將其自蔡鎮興受讓上開債
    權之事實通知再抗告人，且上開債權已屆清償期而未受償，
    而准許相對人之聲請。再抗告人不服，提起抗告，原法院裁
    定駁回其抗告。抗告人不服，提起本件再抗告。以上各節有
    原審卷證資料可稽。
三、按抵押權人，於債權已屆清償期，而未受清償者，得聲請法
    院，拍賣抵押物，就其賣得價金而受清償，民法第873 條定
    有明文。申言之，抵押權人需對抵押義務人存有受擔保之債
    權，且債權已屆清償期而未受清償，抵押權人始得聲請法院
    裁定准予拍賣抵押物。次按，債權之讓與，非經讓與人或受
    讓人通知債務人，對於債務人不生效力，此為同法第297 條
    第1 項所明定。經查，相對人現為系爭抵押權之抵押權人，
    有土地暨建物登記謄本附卷可稽（原審卷第18-22 頁）。相
    對人主張其輾轉自高雄區中小企銀、玉山銀行、曾文正、蔡
    鎮興受讓對抗告人以系爭抵押權擔保之債權，該債權已屆清
    償期而未受清償等情，固據提出抵押權設定契約書暨附表、
    代償證明書、債權確定證明書、他項權利移轉變更契約書3
    件、債權讓與證明書2 件、債權讓與契約等影本為證（原審
    卷第6-17頁），惟此至多釋明相對人遞為受讓上開債權之事
    實，尚不足證明上述歷次債權讓與已對債務人即抗告人發生
    效力。而相對人經原審、本院通知命其補正上述歷次債權讓
    與之事實曾通知抗告人證明，相對人僅提出其自蔡鎮興受讓
    上開債權之事通知抗告人之存證信函暨收件回執（原審卷第
    38-39 頁、本院卷21-23 頁），然並未提出高雄區中小企銀
    與玉山銀行間、玉山銀行與曾文正間、曾文正與蔡鎮興間遞
    為讓與上開債權之事實業已通知抗告人之證明。職是，高雄
    區中小企銀、玉山銀行、曾文正與蔡鎮興間遞為讓與上開債
    權，已難認對抗告人發生債權讓與之效力；而該等債權讓與
    既未對抗告人發生效力，相對人即無可資受讓之債權，而無
    從認其對抗告人享有上開債權。又上開債權歷次讓與有無對
    抗告人發生效力，係屬非訟法院應為形式審查之範疇。從而
    ，相對人對抗告人既未享有上開債權，即無從認系爭抵押權
    有受擔保之債權屆期未受清償之情事，則相對人拍賣抵押物
    之聲請，即無從准許。
四、綜上，原審裁定准予相對人拍賣抵押物即系爭房地，於法容
    有未洽。抗告人指摘原裁定不當，求予廢棄改判，為有理由
    ，爰由本院將原裁定廢棄，並發回原法院另為適當之處理。
五、結論：本件抗告為有理由，依非訟事件法第46條，民事訴訟
    法第495 條之1 第2 項、第477 條第1 項，裁定如主文。
中    華    民    國    99    年    11    月    29    日
                            民事第三庭
                                審判長法官  張國彬
                                法      官  吳登輝
                                法      官  甯  馨
以上正本證明與原本無異。
本件不得再抗告。
中    華    民    國    99    年    11    月    29    日
                                書  記  官  施耀程

司法院資訊處製作；財團法人民間司法改革基金會備份。
